【裁判字號】    90,上易,419
【裁判日期】    900703
【裁判案由】    證券交易法等
【裁判全文】
臺灣高等法院刑事判決                      九十年度上易字第四一九號
    上  訴  人  丁○○
    即  被  告
                戊○○
                庚○○
                甲○○
                己○○
    右 一被 告  林宜君
    選任辯護人
右上訴人等因違反證券交易法等案件，不服臺灣臺北地方法院八十七年度易字第一九
四號，中華民國八十九年八月十八日第一審判決（起訴案號：臺灣臺北地方法院檢
察署八十六年度偵字第二一六一七、二三二六四號），提起上訴，本院判決如左：
    主      文
原判決關於丁○○、戊○○、己○○、庚○○、甲○○部份，均撤銷。
丁○○、戊○○共同違反非證券商，不得經營證券業務之規定，各處有期徒刑伍月，
如易科罰金，均以佰元折算壹日。均緩刑年。
己○○、庚○○、甲○○共同違反非證券商，不得經營證券業務之規定，各處有期徒
刑月，如易科罰金，均以佰元折算壹日。均緩刑年。
    事      實
一、丁○○、戊○○分別係興程式國際貿易有限公司（設於臺北市○○區○○路一六
    一號二十四樓，以下簡稱興程式公司）及新程式企業管理顧問有限公司（設同上
    址，以下簡稱新程式公司）副總經理，在執行職務範圍內分別為該公司之負責人
    ，竟與庚○○、甲○○、己○○及董事長乙○○（經檢察官移送原審八十七年度
    易字第八二九號案件併案審理後，由該院退由檢察官另行偵查）、總經理丙○○
    、經理方榮昌、經理呂蔭堯、祕書林郡郡（丙○○、方榮昌、呂蔭堯、林郡郡均
    經原審判決確定）、經理辛○○（於本院撤回上訴而確定）基於共同犯意之聯絡
    ，均明知興程式公司經核准登記之所營事業項目為(1)一般進出口貿易業務（許可
    業務除外）、(2)成衣、食品、農產品、水產品之買賣進出口業務、(3)代理國內外
    廠商前各項產品之投標及報價業務、(4)國際商情訊提供及分析顧問業務（證券投
    資顧問業務除外），新程式公司經核准登記之所營事業項目則為(1)企業管理之診
    斷諮詢分析顧問業務（會計師業務除外）（證券投資顧問業務除外）、(2)國內外
    市場研究分析之顧問業務（徵信業除外）、(3)文件之翻譯，皆不包括「證券投資
    顧問業」，竟自八十六年七月間某日起至同年九月十八日止，接受美國西美集團
    （ＷｅｓｔＡｍｅｒｉｃａＣｏｒｐｏｒａｔｉｏｎ；係公開發行股票公司，其
    普通股股票在美國ＮＡＳＤＡＱ那斯達克證券交易市場掛牌上市，交易代碼為Ｗ
    ＡＣＣ）授權，代表西美集團在臺灣居間發行該公司之股票，西美集團除按月支
    付興程式公司及新程式公司所支付廣告費用、員工薪資及辦公室設備等營運費用
，並由己○○、庚○○及甲○○與林郡郡，向楊秀林、王錫玉、周純真、張博欣
    、李美君及劉玉貞等二百多位客人介紹西美集團之股票買賣訊息（依據未註冊於
    美國一九三三年證券交易法內之「Ｓ條款」，原名稱為「Ｒｅｇｕｌａｔｉｏｎ
    Ｓ」買賣條件為每張一千股，買進價格為每股四美元，賣出價格為每股六美元，
    買賣價格固定），由投資客戶自行至銀行匯款至西美集團所指定之帳戶，再持該
    匯款單影本經興程式公司及新程式公司確認無誤後，繼由該西美集團將所購股票
    直接郵寄給客戶或寄至興程式公司及新程式公司轉交與客戶；客戶出售時，應先
    將股票交予興程式公司及新程式公司轉交西美集團，價款則直接匯入客戶之帳號
    內，客戶先後已賣出約二千五百張股票，西美集團亦業已支付百分之五即五十萬
    美元之佣金，並由乙○○依與該集團所簽訂之獎金辦法發予居間仲介之丙○○、
    林郡郡、丁○○、戊○○、方榮昌、辛○○、呂蔭堯、己○○、庚○○及甲○○
    等人，以上述方式經營登記範圍以外之證券業務，嗣於八十六年九月十八日十時
    十分許為警查獲。
二、案經臺北市政府警察局移送臺灣臺北地方法院檢察署檢察官偵查起訴。
    理      由
一、訊之被告丁○○、戊○○固坦承在興程式公司、新程式公司擔任副總經理，另被
    告庚○○、甲○○亦坦承在公司任職之事實，然均矢口否認有任何違反證券交易
    法規定從事證券居間業務或從事公司登記範圍以外事務之認識。被告丁○○辯稱
    ：其僅係受僱員工云云；被告戊○○則以：其在公司上班未達半年，僅係遵照董
    事長及總經理的指示行事置辯；被告庚○○則稱：伊係負責文書處理等行政上事
    務云云；被告甲○○辯以伊亦係擔任被告戊○○之秘書，在公司負責鍵入資料及
    影印、裝訂文書等工作，且該認股憑證只有其暨其家人購買，並未對外招攬云云
    。另被告己○○經傳喚未於本院調查或審理期日到庭，惟據其前於原審所為供述
    ，則以其係擔任被告彭副總經理的秘書，且僅負責打字及文書處理，對公司不是
    很瞭解云云置辯。惟查：
    (一)右揭由投資客戶自行至銀行匯款至西美集團所指定之帳戶，再持該匯款單影本
      經興程式公司及新程式公司確認無誤後，繼由該西美集團將所購股票直接郵寄
      給客戶或寄至興程式公司及新程式公司轉交與客戶；客戶出售時，應先將股票
      交予興程式公司及新程式公司轉交西美集團，價款則直接匯入客戶之帳號內，
      客戶已先後多次賣出股票，西美集團亦業已支付其等佣金，並由同案被告乙○○依與該集團所簽訂之獎金辦法發與被告丁○○、戊○○、己○○、庚○○、
      甲○○及共同被告丙○○、林郡郡、方榮昌、辛○○、呂蔭堯之事實，且興程
      式公司、新程式公司確有提供海外股票及資金諮詢服務，渠等並均曾介紹客戶
      買賣股票之事實，業據被告丁○○、戊○○、己○○、庚○○、甲○○及共同
      被告丙○○、林郡郡、方榮昌、辛○○、呂蔭堯於警訊、偵訊中坦認在卷，核
      與同案被告乙○○於偵訊中所陳情節相符（偵字第二三二六四號卷第一三八至
      一四０頁、第一四二頁及第一四三頁），復經證人即購買西美集團股票之楊秀
      林、王錫玉、周純真、張博欣於警訊中證述綦詳（同上偵查卷第五十一頁至第
      五十八頁），又經證人即購買西美集團股票之李美君、劉玉貞於偵查中具結證
      述明確（見同上偵查卷第一二一至第一二三頁），經核均屬一致，又有如附表
      所示之西美集團股票、賣匯水單、匯出匯款證明書等件扣案可資佐證。
    (二)扣案之西美公司股票經原審函財政部證券暨期貨管理委員會鑑定結果，據該會
      函覆指稱確係美國Ｗｅｓｔ  Ａｍｅｒｉｃａ  Ｃｏｒｐｏｒａｔｉｏｎ有效
      發行股票無訛，有財政部證券暨期貨管理委員會八十八年五月二十六日（八八
      ）台財證(八)第五００二四號函暨檢附之文件一紙在卷可查，足見共同被告丙○○於原審所辯該西美集團之股票僅係認股憑證，並非股票，不得自由轉讓一節
      ，顯係飾卸刑責之詞，不足採為有利於被告丁○○等人認定之依據。此外，又
      有西美集團董事長兼總經理丹尼爾鮑爾西元一九九七年九月二十日致乙○○函
      及經美國紐約州公證人珊卓安川迪亞公證，西美集團於西元一九九七年十一月
      十九日致乙○○函影本、經濟部公司執照、臺北市政府營利事業登記證、有限
      公司變更登記事項卡等件在卷可稽，顯見興程式公司及新程式公司確有經營登
      記範圍以外之有價證券諮詢之證券投資顧問業及居間之證券商業務。
    綜右事證，被告丁○○、戊○○、庚○○、甲○○及己○○所為否認辯解，核係
    卸責之詞，均不足採信，被告丁○○、戊○○、庚○○、甲○○及己○○右揭犯
    罪行為，均已經證明。
二、按公司不得經營登記範圍以外之業務，公司法第十五條第一項定有明文；又有價
    證券買賣之行紀或居間屬於證券業務之經營，須經主管機關之許可及發給許可證
  照方得營業，非證券商不得經營證券業務，亦分別為證券交易法第十五條第三款
    及第四十四條第一項所明定，再外國公司所發行之股票屬證券交易法第六條所稱
    之有價證券，亦有財政部七十六年九月十二日（七六）台財證（二）第００九０
    ０號函及八十一年二月一日（八一）台財證（二）第五０七七八號函在卷可稽。
    查被告丁○○、戊○○在其職務範圍內，均為公司負責人，竟違反上開公司法規
    定，與被告己○○、庚○○、甲○○及同案被告乙○○、共同被告丙○○、辛○○、方榮昌、呂蔭堯、林郡郡自八十六年七月二十日起至同年九月十八日止共同
    經營登記範圍以外之證券業務，核其等所為，其中違反公司法規定從事登記範圍
    以外事項部份，係犯公司法第十五條第三項之罪；另居間西美集團股票買賣部份
    ，係犯證券交易法第一百七十五條之罪；被告丁○○、戊○○、庚○○、甲○○
    及己○○於同一營業行為違反規定之行為，屬於繼續犯性質之單純一罪，僅成立
    一罪；公訴人雖認被告丁○○、戊○○、庚○○、甲○○及己○○係自八十六年
    二月二十六日起犯罪，然查，興程式公司與新程式公司係自八十六年七月二十日
    起始居間介紹西美集團股票買賣，業據共同被告丙○○於偵查中供述明確（偵二
    一六一七號卷第七七頁反面），此外復無其他積極證據足為被告等確於八十六年
    二月二十六日至同年七月十九日之間確有從事證券居間業務之行為，該部份尚屬
    不能證明，惟因依公訴意旨認與右揭有罪部份具有單一犯罪之繼續犯關係，該部
    份爰不另為無罪之諭知；又被告丁○○、戊○○、庚○○、甲○○及己○○行為
    後，證券交易法第一百七十五條業於八十九年七月十九日修正公布，同年月二十
    一日生效施行，其法定刑由「二年以下有期徒刑、拘役、或科或併科十五萬元以
    下罰金。」，修正為「二年以下有期徒刑、拘役、或科或併科新台幣一百八十萬
    元以下罰金。」，經比較新舊法結果，顯以行為時之舊法規定有利於被告，依刑
    法第二條第一項但書之規定，自應適用行為時之法律即修正前之證券交易法第一
    百七十五條處罰；被告丁○○、戊○○、庚○○、甲○○及己○○所犯二罪，係
    以一行為而觸犯數罪名，應依刑法第五十五條想像競合犯關係，從一重即修正前
    之證券交易法第一百七十五條處斷。被告丁○○、戊○○、庚○○、甲○○及己○○與共同被告丙○○等人就右揭違反證券交易法犯罪行為，具有犯意之聯絡及
    行為之分擔，為共同正犯；又公司法第十五條第三項之規定，係屬身分犯，被告
    庚○○、甲○○及己○○雖非屬公司負責人，然其與具有負責人身分之被告丁○○、戊○○、丙○○、乙○○、方榮昌、辛○○及呂蔭堯間就右揭行為具有犯意
    聯絡及行為分擔，依刑法第三十一條第一項規定，亦均論以共同正犯。
三、原審法院經審理結果，對被告丁○○、戊○○、庚○○、甲○○及己○○為論罪
    科刑之判決，固非全屬無見。惟查，被告丁○○、戊○○、庚○○、甲○○及己○○係自八十六年七月二十日起始從事證券居間之行為，原審認係自同年二月二
    十六日起從事該項行為，自有未洽；又附表所示之物品雖均與被告丁○○、戊○○、庚○○、甲○○及己○○從事右揭犯罪行為有關，然核其性質均與興程式公
    司、新程式公司業務相關，並非屬被告丁○○、戊○○、庚○○、甲○○及己○○或其他共同被告個人所有之物，原審併予宣告沒收，亦非有據；被告丁○○、
    戊○○、庚○○、甲○○及己○○否認犯罪而提起上訴，固均無理由，然原審判
    決既有上揭可議，自應由本院將原審關於被告丁○○、戊○○、庚○○、甲○○
    及己○○之判決撤銷並予以改判。爰審酌被告丁○○、戊○○、庚○○、甲○○
    及己○○之品行、犯罪動機、目的、手段、生活狀況、智識程度、所生危害及犯
    罪後之態度等一切情狀，分別量處如主文第二項、第三項所示之刑，並均諭知易
    科罰金之折算標準。末查，被告丁○○、戊○○、庚○○、甲○○及己○○均未
    曾受有期徒刑以上刑之宣告，有臺灣高等法院檢察署刑案紀錄簡覆表在卷可稽，
    渠等因思慮未周而犯本罪，經此偵審程序，當應知警惕，本院認無再犯之虞，其
    等所受刑之宣告，以暫不執行為當，爰均併予宣告緩刑三年，以啟自新。扣案如
    附表所示之物品，均非屬被告丁○○、戊○○、庚○○、甲○○及己○○或其他
    共同被告所有，爰不為沒收之諭知，附此敘明。
四、被告己○○經合法傳喚，無正當理由不到庭，本院爰不待其陳述，逕行判決。
據上論斷，應依刑事訴訟法第三百六十九條第一項前段、第三百六十四條、第二百九
十九條第一項前段、第三百七十一條，修正前證券交易法第一百七十五條，公司法第
十五條第三項、第一項，刑法第十一條前段、第二條第一項但書、第二十八條、第三
十一條第一項、第五十五條、第四十一條第一項前段、第七十四條第一款，罰金罰鍰
提高標準條例第二條判決如主文。
本案經檢察官呂光華到庭執行職務
中    華    民    國       九十       年      七      月       三       日
                            臺灣高等法院刑事第二十五庭
                                審判長法  官  許  國  宏
                                      法  官  洪  光  燦
                                      法  官  林  勤  純
右正本證明與原本無異
本判決不得上訴
                                     書記官  葉  瑩  庭
中    華    民    國       九十       年      七      月       五       日
附錄本案論罪科刑法條全文
證券交易法第四十四條
證券商須經主管機關之特許及發給特許證照，方得營業；非證券商不得經營證券業務
。
證券商分支機構之設立，應經主管機關許可。
外國證券商在中華民國境內設立分支機構，應經主管機關許可及發給許可證照。
證券商設置標準及管理規則，由主管機關定之。
修正前證券交易法第一百七十五條
違反第十八條第一項、第二十二條、第四十三條第一項、第四十三條之一第二項、第
四十四條第一項至第三項、第六十條第一項、第六十二條第一項、第九十三條、第九
十六條至第九十八條、第一百十六條、第一百二十條、第一百五十七條之一第一項或
第一百六十條之規定者，處二年以下有期徒刑、拘役或科或併科十五萬元以下罰金。
公司法第十五條
公司不得經營登記範圍以外之業務。
公司之資金，除因公司間業務交易行為有融通資金之必要者外，不得貸與股東或任何
他人。
公司負責人違反前二項規定時，各處一年以下有期徒刑、拘役或科或併科新臺幣十五
萬元以下罰金，並賠償公司因此所受之損害。


司法院資訊處製作；財團法人民間司法改革基金會備份。
